【裁判字號】    90,易,66
【裁判日期】    900430
【裁判案由】    違反毒品危害防制條例
【裁判全文】
臺灣基隆地方法院刑事判決                              九十年度易字第六六號
    公  訴  人  臺灣基隆地方法院檢察署檢察官
    被      告  甲○○
右列被告因違反毒品危害防制條例案件，經檢察官聲請簡易判決處刑（八十九年度毒
偵字第二五七三號）及於審判期日以言詞追加起訴，本院認為聲請簡易判決處刑顯有
不當，改依通常程序判決如左：
    主  文
甲○○施用第一級毒品，累犯，處有期徒刑拾月。又施用第二級毒品，累犯，處有期
徒刑捌月。應執行有期徒刑壹年肆月。
    事  實
一、甲○○前因違反麻醉藥品管理條例案件，經法院判處有期徒刑七月確定，並於民
    國八十六年五月六日確定。又因施用第二級毒品安非他命案件，先後二次經法院
    裁定送觀察、勒戒後，認無繼續施用毒品之傾向，由臺灣基隆地方法院檢察署檢
    察官分別於八十八年四月二十七日、八十九年四月二十九日，以八十八年度偵字
    第二五二四號、八十九年度毒偵緝第一七四號為不起訴處分確定。嗣再因施用第
    二級毒品，經本院裁定送強制戒治，並由臺灣基隆地方法院檢察署檢察官以八十
    九年度毒偵字第二一一○號聲請簡易判決處刑，本院於八十九年十月十九日以八
    十九年度基簡字第八五二號判決判處有期徒刑六月，該判決於同年十一月四日送
    達，同年月二十三日確定，迄未執行。詎其不知悛悔，復於八十九年十二月四日
    凌晨零時十分採尿前之二日及四日內某時（扣除為警查獲後至採尿期間），在不
    詳地點施用第一級毒品海洛因及第二級毒品安非他命，為警於八十九年十二月三
    日晚間十一時許，在基隆市○○街十六號前查獲，並採集其尿液送驗，呈海洛因
    之嗎啡陽性反應及安非他命之陽性反應，始悉上情。
二、案經基隆市警察局第一分局報告臺灣基隆地方法院檢察署檢察官偵查後聲請簡易
    判決處刑，本院改依通常程序審理，暨該署檢察官於審判期日以言詞追加起訴。
    理  由
一、訊據被告甲○○矢口否認有何施用第一級毒品海洛因、第二級毒品安非他命之犯
    行，辯稱伊係因服用減肥藥，尿液始會呈海洛因之嗎啡陽性反應及安非他命陽性
    反應，惟該減肥藥現在已找不到云云。惟查：
  (一)按依毒品檢驗學上之常規，尿液中含毒品成分反應所使用之檢驗方法，對於受檢
    驗者是否確有施用毒品行為之判斷，在檢驗學常規上恆有絕對之影響。其以酵素
    免疫分析或薄層定性分析等方式為初步篩檢者，因具有相當程度偽陽性之可能，
    如另以氣（液）相層析、質譜分析等較具公信力之儀器為交叉確認，因出現偽陽
    性反應之機率極低，核足據為對涉嫌人不利之認定，此亦為邇來我國實務所是認
    。經查被告經警查獲後採集之尿液檢體，經基隆市衛生局檢驗呈甲基安非他命陽
    性反應，有該局八九基衛六字第一三四一四號檢驗成績書一紙在卷可佐；另本院
    依職權將該尿液檢體送法務部調查局複驗，經由該局採取篩檢（螢光偏極免疫分
    析法）及確認（氣相層析質譜儀分析法）二種鑑驗方法，檢驗結果除呈甲基安非
    他命之陽性反應，另亦呈海洛因之嗎啡陽性反應（由於海洛因在人體內會代謝成
    嗎啡，因此涉嫌海洛因之吸食者，係檢驗其尿液中之嗎啡反應），有該局九十年
    三月九日陸(一)字第九○○一○一一二號檢驗通知書一紙在卷可稽，因出現偽陽
    性反應之機率極低，堪可認定被告確有施用第一級毒品海洛因、第二級毒品安非
    他命之行為無訛。被告雖謂係服用減肥藥所致，卻不能提出藥物以供查證，其空
    言否認施用上開毒品，尚無足採。
  (二)次按第一級毒品海洛因及第二級毒品安非他命成分之檢出與其施用方式、施用量
    、個人代謝情況、採尿時間與檢測儀器之精密度等諸多因素有關，惟第一級毒品
    海洛因及第二級毒品安非他命經施用進入體內代謝後排出體外所需時間，前者約
    有百分之八十代謝物於施用後二十四小時內經由尿液排出體外（尚有百分之二十
    代謝物於二十四小時後始排出體外），後者經施用進入體內，百分之九十之施用
    劑量會在三至四日內由尿液排出，此有卷附法務部調查局九十年四月十二日陸
    (一)字第九○一三三三三五號函可佐，是本院認定被告係於八十九年十二月四日凌
    晨零時十分採尿前之二日及四日內（扣除為警查獲後至採尿期間）某時施用第一
    級毒品海洛因及第二級毒品安非他命。
  (三)另查被告曾二次因施用毒品經裁定送觀察、勒戒，認無繼續施用毒品傾向，經檢
    察官為不起訴處分，此有不起訴書處分書影本二紙存卷可按。顯見被告為三犯以
    上施用毒品，事證明確，犯行堪可認定，應依法論科。
二、按海洛因、安非他命分係第一級、第二級毒品，毒品危害防制條例第二條第二項
    第一款、第二款分別定有明文。查被告於右揭時、地，非法施用第一級毒品海洛
    因及第二級毒品安非他命，核其所為，係犯毒品危害防制條例第十條第一項及第
    二項之施用第一級、第二級毒品罪。又其所犯上開二罪，犯意各別，罪名不同，
    應予分論併罰。次按一人犯數罪者為相牽連案件；於第一審辯論終結前，得就與
    本案相牽連之犯罪或本罪之誣告罪，追加起訴。追加起訴，得於審判期日以言詞
    為之，刑事訴訟法第七條第一款、第二百六十五條定有明文。至所謂「相牽連之
    犯罪」，係指同法第七條所列之相牽連之案件，且必為可以獨立之新訴，並非指
    有方法與結果之牽連關係者而言。凡符合上開要件，檢察官自得於第一審辯論終
    結前追加起訴。經查公訴人雖僅就被告於八十九年十二月四日凌晨零時十分採尿
    前四日內某時施用第二級毒品安非他命之犯行聲請簡易判決處刑（與起訴有同一
    效力），然公訴人於審判期日另以言詞追加起訴被告於上開採尿時間前二日內某
    時，在不詳地點另有施用第一級毒品海洛因之犯行，揆諸上開說明，本院依法自
    得併予審理。另查被告前因施用第二級毒品，甫經法院判處有期徒刑六月確定，
    已如前述，猶再施用第二級毒品，故本院認檢察官聲請簡易判決處刑而僅得量處
    有期徒刑六月以下，顯有不當，爰改依通常程序審理，併此敘明。末查被告前曾
    受如事實欄所載有期徒刑之執行，此有本院被告全國前案紀錄表附卷可考，其於
    有期徒刑執行完畢後五年以內，再犯本件最重本刑為有期徒刑以上之刑之罪，為
    累犯，均應依法應加重其刑。爰審酌被告多次施用毒品，毫無決心加以戒除，此
    雖屬個人自殘行為，然考量被告甫因施用第二級毒品經法院判處有期徒刑六月確
    定後未幾仍繼續施用毒品，缺乏法治觀念，顯見被告缺乏自制能力，易受外界影
    響，亟需較長時間與原有生活環境隔離，犯後並無悔悟猶仍飾詞卸責等一切情狀
    ，就上開二罪分別量處如主文所示之刑，並定其應執行刑，以示儆懲。
三、據上論斷，應依刑事訴訟法第四百五十二條、第二百九十九條第一項前段，毒品
    危害防制條例第十條第一項、第二項，刑法第十一條前段、第四十七條、第五十
    一條第五款，判決如主文。
本案經檢察官黃士元到庭執行職務。
中      華      民      國    九十      年      四      月     三十     日
                                  臺灣基隆地方法院刑事第二庭
                                      審判長法  官  邱 志 平
                                      法  官  姚 貴 美
                                            法  官  楊 皓 清
右正本證明與原本無異。
對於本件判決如有不服，應於收受送達後十日內，向本院提出上訴書狀，上訴於臺灣
高等法院，並按他造當事人之人數附具繕本。
                                            書記官  邱 李 和
中      華      民      國    九十      年      五      月      一      日
附錄論罪法條
毒品危害防制條例第十條第一項、第二項：
施用第一級毒品者，處六月以上五年以下有期徒刑。
施用第二級毒品者，處三年以下有期徒刑。


司法院資訊處製作；財團法人民間司法改革基金會備份。
